臺灣士林地方法院刑事判決　　　　　　　 96年度訴字第326號
公　訴　人　臺灣士林地方法院檢察署檢察官
被　　　告　甲○○
　　　　　　　　　　現於臺灣台北監獄士林分監執行
上列被告因毒品危害防制條例案件，經檢察官提起公訴（96年度
毒偵字第294 號），被告於本院準備程序中就被訴之事實為有罪
之陳述，經本院合議庭裁定改由受命法官獨任依簡式審判程序審
理並判決如下：
    主  文
甲○○施用第一級毒品，累犯，處有期徒刑拾月，扣案注射針筒
壹支、分裝勺壹支、玻璃球壹個沒收。又施用第二級毒品，累犯
，處有期徒刑伍月，扣案注射針筒壹支、分裝勺壹支、玻璃球壹
個沒收。應執行有期徒刑壹年，扣案注射針筒壹支、分裝勺壹支
、玻璃球壹個沒收。
    事  實
一、甲○○前因施用毒品案件，經本院裁定送觀察、勒戒後，認
    無繼續施用毒品之傾向，經臺灣士林地方法院檢察署檢察官
    於民國90年9 月26日以90年度毒偵字第964 號為不起訴處分
    ，並於同年10月4 日釋放出所。復因施用毒品案件，經臺灣
    士林地方法院檢察署檢察官以93年度毒偵字第65號、第833
    號提起公訴，由本院以93年度訴字第525 號判決處有期徒刑
    10 月 確定，於94年11月2 日縮刑期滿執行完畢。惟仍未戒
    除毒癮，於前案觀察勒戒執行完畢釋放後5 年內，再因施用
    毒品案件，經臺灣士林地方法院檢察署檢察官以95年度毒偵
    字第1155號提起公訴，由本院以95年度訴字第772 號判決，
    施用第1 級毒品部分處有期徒刑8 月；施用第2 級毒品部分
    處有期徒刑4 月，應執行有期徒刑10月，於95年11月6 日確
    定（尚未執行完畢），詎仍未悛悔，又基於反覆施用第1 級
    毒品海洛因習慣之犯意，自96年1 月初起至同年2 月8 日止
    ，以每日施用2 到3 次之頻率，在臺北市南港區○○○路○
    段86巷1 號3 樓住處及不詳地點，反覆施用第1 級毒品海洛
    因多次；另基於施用第2 級毒品安非他命之犯意，於96年2
    月3 日為警採尿往前回溯4 日內之某時，在上開其住處，施
    用第2 級毒品安非他命1 次。嗣於96年2 月3 日晚間9 時許
    ，為警持搜索票在臺北縣汐止市○○路○ 段72巷6 弄11 號5
    樓搜索查獲，並扣得注射針筒1 支、分裝勺1 支、玻璃球1
    個。經警採集其尿液送驗，結果呈鴉片類、安非他命類毒品
    陽性反應，始悉上情。
二、案經臺北市政府警察局內湖分局報告臺灣士林地方法院檢察
    署檢察官偵查起訴。
    理  由
一、上揭犯罪事實，業據被告於本院審理時坦承不諱，而被告經
    警於96年2 月3 日查獲採尿經送台灣尖端先進生技醫療股份
    有限公司以氣相層析質譜儀檢驗法鑑驗結果，呈鴉片類及安
    非他命類陽性反應，有台灣尖端先進生技醫療股份有限公司
    96年2 月15日實驗檢體編號第AC06031 號濫用藥物檢驗報告
    （見96年毒偵字第294 號卷第81頁）。是被告自白施用第1
    級毒品海洛因及第2 級毒品安非他命乙節應認與事實相符，
    而可採信，前開事實應堪認定。
二、按92年7 月9 日新修正之毒品危害防制條例刪除二犯及三犯
    之規定，一改修法前繁雜之處遇程序，僅將施用毒品者簡化
    區分為初犯、再犯，並認施用毒品者係屬病患性犯人，以觀
    察、勒戒戒除其身癮，並以強制戒治去除其心癮。經觀察、
    勒戒或強制戒治執行完畢釋放後，若係5 年後再犯該條例第
    10條施用毒品罪者，與同條例第20條第1 項、第2 項關於「
    初犯」之處理方式相同，檢察官應先聲請法院裁定令被告入
    勒戒處所觀察、勒戒，並視有無繼續施用毒品傾向，決定應
    予釋放、為不起訴之處分，或應聲請法院裁定令入勒戒處所
    強制戒治；若係5 年內「再犯」同條例第10條施用毒品罪者
    ，依同條例第23條第2 項規定，檢察官則應依法追訴。觀諸
    該條例第20條第3 項之修正理由：「觀察、勒戒或強制戒治
    5 年後再犯者，顯見前所實施之觀察、勒戒或強制戒治已足
    以遮斷其施用毒品之癮，為期自新及協助其戒除毒癮，對此
    5 年後再犯者，爰明定仍適用初犯之規定，先經觀察、勒戒
    、強制戒治之程序。」及同條例第23條第2 項之修正理由：
    「為配合簡化施用毒品犯之刑事處遇程序，並鑑於經觀察、
    勒戒或強制戒治執行完畢釋放後5 年內再犯者，其再犯率甚
    高，原據以實施之觀察、勒戒及強制戒治既已無法收其實效
    ，自應施以刑事處遇。」，顯然如施用毒品者係前經觀察、
    勒戒或強制戒治等治療程序執行完畢5 年後，始再施用毒品
    之「初犯」，因前所執行之觀察、勒戒或強制戒治已足收戒
    除毒癮之效，自應重新執行觀察、勒戒或強制戒治等治療程
    序，並於治療程序執行完畢後，由檢察官為不起訴處分，毋
    庸對之追訴處罰；反之，在「再犯」之情形，因其先前所為
    治療程序顯未能收戒斷毒癮之效，且考量施用毒品者之再犯
    率偏高，乃簡化其刑事處遇程序，而逕予追訴處罰，不再施
    以治療程序。參酌上開立法理由，修正毒品危害防制條例就
    施用毒品者，祇於「初犯」及「5 年後再犯」二種情形，有
    其追訴條件之限制，即須於初犯經觀察、勒戒或強制戒治釋
    放後，5 年內均無施用毒品之行為，始能認其前所實施之觀
    察、勒戒或強制戒治已足遮斷毒癮，而得於5 年後再犯時，
    再予適用初犯之規定，重行觀察、勒戒等程序。倘5 年內已
    經再犯，被依法追訴處罰，縱其第3 次（或第3 次以上）施
    用毒品之時間在初犯釋放5 年以後，即與「5 年後再犯」之
    情形有別，且因已於「5 年內再犯」，顯見其再犯率甚高，
    原實施觀察、勒戒或強制戒治，已無法收其實效，而無5 年
    戒斷期之存在，自無再經觀察、勒戒及強制戒治之必要，即
    應依該條例第10條處罰，始符新法修正之本旨（最高法院95
    年度第7 次刑事庭決議、最高法院95年度臺非字第59號、第
    65號判決意旨可資參照）。經查，被告前因施用毒品案件，
    經裁定送觀察、勒戒後，認無繼續施用毒品之傾向，由臺灣
    士林地方法院檢察署檢察官於90年9 月26日以90年度毒偵字
    第964 號不起訴處分，並於90年10月4 日釋放出所，復於前
    案觀察、勒戒執行完畢釋放5 年內再犯施用第1 級毒品及第
    2 級毒品罪，經本院以95年度訴字第772 號判決處有期徒刑
    8 月、4 月，應執行有期徒刑10月確定，有臺灣高等法院被
    告前案紀錄表1 份在卷可佐，是被告於前案觀察、勒戒執行
    完畢後5 年內，又再施用第一、二級毒品海洛因及安非他命
    ，且經判處罪刑確定，即係「5 年內再犯」，甚為明確。衡
    諸首揭說明，本案被告犯行既非初犯，亦非毒品危害防制條
    例第20條第3 項所指「5 年後再犯」之情形，即應依法訴追
    審理。從而，本案事證明確，被告犯行洵堪認定，應依法論
    科。
三、核被告所為，係犯毒品危害防制條例第10條第1 項施用第1
    級毒品罪及同法第10條第2 項施用第2 級毒品罪。被告因施
    用第1 級毒品海洛因及第2 級毒品安非他命而持有第1 級毒
    品海洛因及第2 級毒品安非他命之低度行為，為施用之高度
    行為所吸收，不另論罪。按毒品有成癮性，施用毒品本身即
    具有反覆實施之性質，故被告所犯本件多次施用第1 級毒品
    海洛因犯行，其施用時間密接，反覆實施，在法律評價上屬
    於包括一罪的集合犯，係屬實質上一罪。又被告有如事實欄
    所載之犯罪科刑及執行情形，此有臺灣高等法院被告前案紀
    錄表在卷可按，其係於受有期徒刑之執行完畢後，5 年內故
    意再犯本件有期徒刑以上之罪，為累犯，應依刑法第47條第
    1 項之規定加重其刑。又其所犯施用第1 級毒品罪與施用第
    2 級毒品罪間，犯意個別，罪質互異，應分論併罰。爰審酌
    被告已有施用毒品之前科，且經觀察、勒戒之治療程序，仍
    無法戒除毒癮復又觸犯本件犯行，顯示其無戒絕之決心，及
    施用毒品係傷害自身健康，所生危害非鉅，本件犯後被告坦
    承犯行，態度尚屬良好，等一切情狀，分別量處如主文所示
    之刑，並定其應執行之刑。扣案之注射針筒1 支、分裝勺1
    支、玻璃球1 個係被告所有並供其犯罪所用之物，業據被告
    供明，爰依刑法第38條第1 項第2 款沒收。
據上論斷，應依刑事訴訟法第273 條之1 第1 項、第299 條第1
項前段，毒品危害防制條例第10條第1 項、第2 項，刑法第11條
前段、第38條第1 項第2 款、第47條第1 項、第51條第5 款，判
決如主文。
本案經檢察官王以文到庭執行職務。
中　　華　　民　　國　　96　　年　　6 　　月　　15　　日
                  刑事第三庭法  官  賴邦元
以上正本證明與原本無異。
如不服本判決，應於判決送達後10日內，向本院提出上訴狀。
                            書記官  游育慈
中　　華　　民　　國　　96　　年　　6 　　月　　15　　日
附錄本案論罪科刑法條之依據：
毒品危害防制條例第10條
施用第一級毒品者，處 6 月以上 5 年以下有期徒刑。
施用第二級毒品者，處 3 年以下有期徒刑。
